# 请教陈版主：打包股权出资中净资产为负的问题及其合并报表的问题

提问人：老九酒 时间：2010-02-09 21:14:33
假定： 甲公司拥有A、B、C三公司100%的股权，三公司的净资产分别为 100 、 100 、－ 100 ，合计 100 。 现甲公司用此三公司的100%股权出资，按合计净资产 100 打包投入形成新设公司乙。 问题 1 ：能否这样出资（不考虑30%现金比例） 问题 2 ：若可以，则乙公司实收资本为 100 ，但长期投资本却为 200 （C公司不能为负数），差额如何计？ 问题 2 ：假定成立乙公司时，甲公司按ABC三公司评估增值后的净资产合计 120 出资，则乙公司实收资本为 120 。对于乙公司而言，其合并报表是按增值后的数据合并，还是按同一控制下的合并－－只按ABC的帐面价值合并？ 显然，对于甲公司而言，则应该按ABC原帐面值。

回答人：chenyiwei
1 、股权出资属于以非货币财产出资，按国家工商行政管理总局 39 号令的规定需要进行评估。虽然没有规定帐面净资产为负数的企业的股权不得用于出资，但除非该企业净资产评估值为正数，否则不建议这样做，因为这类公司往往存在担保、债务处理等一系列问题，会给接受投资的公司带来法律风险。 2 、在乙公司个别报表层面，应按评估值确认对三家子公司的长期股权投资。但在合并报表层面，除非三家公司同时进行公司制改制，否则应当将评估增值冲回，三家公司的资产、负债仍按账面值反映，与长期股权投资价值之间的差额调整合并报表上的资本公积处理。

回答人：chenyiwei
回复 藤椅 azhi 的帖子我说的“评估增值在合并层面上冲回”，并不是指在三家公司个别报表层面需按评估值进行帐务调整，而是因为母公司个别报表层面的长期股权投资是按评估值确认的，而三家公司的净资产因为没有经过调整，仍保持原先的帐面价值基础，两者存在差异，因此需要先把母公司报表上的长期股权投资中包含的评估增值额和相应的资本公积对冲，长期股权投资才能与母公司设立日的子公司净资产对平抵销。

回答人：chenyiwei
回复 板凳 老九酒 的帖子如果乙公司是无关联关系的独立第三方，则应当借长期股权投资，贷现金 120 ，不确认资本公积；乙公司合并层面按非同一控制下的企业合并原则处理，以购买日公允价值作为合并基础。 如果乙公司虽然是新设，但其一开始的最终控制方就是三家用于出资的股权所在公司的最终控制方，则乙公司合并报表层面应按同一控制下企业合并原则处理，无论是直接通过接受出资取得还是支付现金购买取得。

回答人：chenyiwei
回复 8 楼 azhi 的帖子只有在新设公司的个别报表层面，才能按公允价值确认该项长期股权投资。这也与 2 号准则第四条“（三）投资者投入的长期股权投资，应当按照投资合同或协议约定的价值作为初始投资成本，但合同或协议约定价值不公允的除外”的规定相一致。 在新设公司层面，计入资本公积的评估增值属于投入资本的一部分，应视情况计入实收资本或者资本公积中的资本溢价明细项目。

回答人：chenyiwei
回复 10 楼 老九酒 的帖子如果C的净资产评估值确实为负数，并且新设公司需对其超额亏损承担责任的，则建议作为预计负债反映更加合适。 但是，我感到怀疑的是这样的情况在实务中出现的可能性有多大？以净资产为负数的公司的股权出资，相当于在出资阶段将负债转移给新设的公司，工商是否可以认可？